臺灣橋頭地方法院民事判決
111年度橋小字第206號
原      告  陳桂美即坤泰當鋪

訴訟代理人  李文惠  
被      告  李崇雄  

上列當事人間請求返還不當得利事件，本院於民國111年4月7日
言詞辯論終結，判決如下：
    主  文
被告應給付原告新臺幣70,644元，及自民國111年1月22日起至清
償日止，按週年利率百分之5計算之利息。
原告其餘之訴駁回。
訴訟費用新臺幣1,000元由被告負擔新臺幣800元，餘由原告負擔
。
本判決關於原告勝訴部分得假執行。但被告如以新臺幣70,644元
為原告預供擔保，免為假執行。
    事實及理由
一、原告主張：原告前於民國102年8月27日出借款項予訴外人陳
    厚杰，陳厚杰乃就其所有之車牌號碼0000-00號自小客車（
    下稱系爭車輛）設定質權供擔保，嗣因陳厚杰未依約繳息、
    贖回，原告於102年12月3日依法取得系爭車輛之所有權，並
    於103年1月10日出售並交付予被告，兩造約定被告接管系爭
    車輛後，若有違規罰款，經原車主追究，則由被告承受，此
    有汽車讓渡書（下稱系爭契約）為證；然被告占有使用系爭
    車輛後所生之交通違規罰鍰共計20,500元，未自行繳納，陳
    厚杰屢收到催繳通知不堪其擾，遂告知原告此事；另系爭車
    輛既然已經交付被告，且為被告使用中，故系爭車輛於交付
    後之牌照稅、汽車燃料使用費均應由被告繳納，但因系爭車
    輛登記名義人仍為陳厚杰，故該些稅款共計70,644元（包含
    牌照稅49,124元、汽車燃料使用費21,520元）均係由原告墊
    付；爰依系爭契約及不當得利之法律關係起訴等語，並聲明
    ：被告應給付原告91,144元，及自起訴狀繕本送達翌日起至
    清償日止，按週年利率5％計算之利息。
二、被告則以：被告於103年1月10日向原告購買系爭車輛，於當
　　日完成交付，因系爭車輛屬權利車，故被告係以讓渡方式取
　　得系爭車輛之使用權，嗣原告於110年12月1日向被告買回系
　　爭車輛，被告業已於當日交付。被告使用系爭車輛期間，確
　　實產生交通違規罰鍰20,500元，且未繳納使用期間之牌照稅
    49,124元、汽車燃料使用費21,520元，但系爭車輛既已經原
    告買回，被告並無負擔原告主張費用之義務，原告之請求無
    理由等語，資為抗辯。並聲明：原告之訴駁回。
三、本院之判斷
　㈠原告主張系爭車輛為陳厚杰所有，因向原告借款乃提供系爭
    車輛設定質權用以擔保，嗣因陳厚杰未依約繳息、贖回，原
    告於102年12月3日依法取得系爭車輛之所有權，並於103年1
    月10日出售予被告，於當日完成交付，嗣原告於110年12月1
    日向被告買回系爭車輛，被告業已於當日交付，而被告使用
    系爭車輛期間產生之交通違規罰鍰20,500元、牌照稅49,124
    元、汽車使用燃料費21,520元，被告均未繳納，而由原告代
    為繳納牌照稅49,124元、汽車使用燃料費21,520元等節，業
    據其提出系爭車輛行車執照影本、高雄市當舖商業同業公會
    流當證明書、系爭契約、交通違規罰款資料、高雄銀行代收
    款項收款證明、高雄市稅捐稽徵處106年至110年使用牌照稅
    繳款書、違反使用牌照稅法罰鍰保證金繳款書、105年至110
    年之汽車燃料使用費繳納通知書及汽車讓渡書等件為證（本
    院卷第19至57、119頁），且為被告所不爭執，此部分事實
    ，首堪認定。
　㈡按無法律上之原因而受利益，致他人受損害者，應返還其利
    益，民法第179條前段定有明文。又汽車所有權之取得，依
    民法第761條之規定，具讓與之合意及移轉占有之要件為已
    足，至車籍資料之登記為公路監理單位管理而設，非汽車所
    有權移轉之要件。另按汽車所有人應依規定期間內繳納汽車
    燃料使用費，依公路法第27條第2項規定授權制訂之汽車燃
    料使用費徵收及分配辦法第11條第1項前段定有明文；使用
    牌照稅之徵收方式，汽車為每年徵收1次；主管稽徵機關於
    開徵使用牌照稅前，應填發使用牌照稅繳款書送達交通工具
    所有人或使用人，並將各類交通工具應納之稅額及徵稅起訖
    日期分別公告之，使用牌照稅法第9條第1款前段及第10條第
    2項分別定有明文；再依道路交通管理處罰條例規定，有關
    車輛之違規處罰，以車輛所有人或駕駛車輛之人為處罰對象
    ，揆諸前開說明，系爭車輛之各期燃料使用費、使用牌照稅
    及交通違規罰鍰應由所有人或使用人負擔。
  ㈢依被告所述，系爭車輛於103年1月10日起至110年12月1日止
    為其占有使用中，既被告為實際使用系爭車輛之人，則系爭
    車輛之使用牌照稅、燃料使用費及交通違規罰鍰，自應由被
    告負擔。而原告業已代為繳納牌照稅49,124元、汽車使用燃
    料費21,520元乙節，如前所述，其因原告代為繳納而受有債
    務免除之利益，致原告受有損害，則原告依民法第179條規
    定，請求被告給付牌照稅49,124元、汽車使用燃料費21,520
    元，合計70,644元，自屬可採。至被告辯稱原告已於110年1
    2月1日買回系爭車輛，不應再向被告請求上開費用云云，惟
    系爭車輛之各期燃料使用費、使用牌照稅應由使用人負擔，
    業據認定如前，且原告於本院審理時明確表示其購回系爭車
    輛時，並未同意承擔被告使用期間所生之牌照稅、汽車使用
    燃料費等語（本院卷第125頁），被告亦未能提出證據以佐
    其說，是被告上開辯解，自無理由。
  ㈣至原告雖依據系爭契約，請求被告給付交通違規罰款云云，
    惟原告僅能依約催促被告按時繳納，或於代繳後向被告請求
    清償，或依不當得利之規定，請求被告返還所受之利益，原
    告就上開款項於未為任何代繳之情形下，自不得依兩造之內
    部約定，逕行請求被告向自己為給付。從而，原告此部分依
    據系爭契約，請求被告返還20,500元，於法未合，應予駁回
    。
四、綜上所述，原告依不當得利之法律關係，請求被告給付70,6
    44元，及自起訴狀繕本送達翌日即111年1月22日(見本院卷
    第89頁送達證書)起至清償日止，按週年利率5％計算之利
    息，為有理由，應予准許，逾此範圍之請求，則屬無據，均
    應予駁回。
五、本件原告勝訴部分係依小額訴訟程序而為被告敗訴之判決，
    依民事訴訟法第436條之20規定，應職權宣告假執行。另依
    職權宣告被告預供相當之擔保後，免為假執行。
六、訴訟費用負擔之依據：民事訴訟法第79條。
中　　華　　民　　國　　111 　年　　4 　　月　　22　　日
    　　　　　　　橋頭簡易庭　法　　　官  郭育秀
以上正本係照原本作成。
民事訴訟法第436條之24第2項：對於本判決之上訴，非以違背法
令為理由，不得為之。
如對本判決上訴，須於判決送達後20日內向本院提出上訴狀，並
須表明原判決所違背之法令及其具體內容與依訴訟資料可認為原
判決有違背法令之具體事實之上訴理由。（均須按他造當事人之
人數附繕本）。
中　　華　　民　　國　　111 　年　　4 　　月　　22　　日
                            　書　記　官  塗蕙如